【裁判字號】    99,上訴,1299
【裁判日期】    990415
【裁判案由】    毒品危害防制條例
【裁判全文】
臺灣高等法院刑事判決                99年度上訴字第1299號
上  訴  人
即  被  告  甲○○
上列上訴人即被告因毒品危害防制條例案件，不服臺灣士林地方
法院99年度審訴字第14號，中華民國99年2 月25日第一審判決（
起訴案號：臺灣士林地方法院檢察署98年度毒偵字第2040號），
提起上訴，本院判決如下：
    主  文
上訴駁回。
    理  由
一、按不服地方法院之第一審判決而上訴者，應向管轄第二審之
    高等法院為之。上訴書狀應敘述具體理由。上訴書狀未敘述
    上訴理由者，應於上訴期間屆滿後20日內補提理由書於原審
    法院，逾期未補提者，原審法院應定期間先命補正。第二審
    法院認為上訴書狀未敘述理由或上訴有第362 條前段之情形
    者，應以判決駁回之。但其情形可以補正而未經原審法院命
    其補正者，審判長應定期間先命補正。刑事訴訟法第361 條
    、第367 條，分別定有明文。所謂不服第一審判決之具體理
    由，必係依據卷內既有訴訟資料或提出新事證，指摘或表明
    第一審判決有何採證認事、用法或量刑等足以影響判決本旨
    之不當或違法，而構成應予撤銷之具體事由，始克當之（例
    如：依憑證據法則具體指出所採證據何以不具證據能力，或
    依憑卷證資料，明確指出所為證據證明力之判斷如何違背經
    驗、論理法則）；倘僅泛言原判決認定事實錯誤、違背法令
    、量刑失之過重或輕縱，而未依上揭意旨指出具體事由，或
    形式上雖已指出具體事由，然該事由縱使屬實，亦不足以認
    為原判決有何不當或違法者（例如：對不具有調查必要性之
    證據，法院未依聲請調查亦未說明理由，或援用證據不當，
    但除去該證據仍應為同一事實之認定），皆難謂係具體理由
    ，俾與第二審上訴制度旨在請求第二審法院撤銷、變更第一
    審不當或違法之判決，以實現個案救濟之立法目的相契合，
    並節制濫行上訴（最高法院97年度臺上字第892 號判決參照
    ）。是以上訴人之上訴書狀或補提之上訴理由書，雖有敘述
    上訴理由，惟並未具體敘述第一審判決有上述違法、不當情
    形，即與未敘述具體理由無異，其所為上訴，即不符合上訴
    之法定要件。
二、本件上訴人即被告甲○○不服原判決，提起上訴，上訴書理
    由略以：其施用毒品，固屬非是，然其已坦承犯行，深知悔
    悟，於歷次訊問時均供承不諱，但原審並未斟酌其犯後態度
    酌減其刑，仍對其判處重刑，並不符合科刑比例原則，為此
    提起上訴，請求依據刑法第59條犯罪情狀顯可憫恕，認科以
    罪低度之刑仍嫌過重者，得酌量減輕其刑之規定，予以從輕
    判決，以勵自新云云。
三、經查原審認定被告甲○○前於民國88年因施用毒品案件，經
    法院裁定送觀察、勒戒，認無繼續施用毒品之傾向，於88年
    3 月29日釋放，經檢察官於88年3 月30日以88年度偵字第15
    67號不起訴處分確定；於89年間又因施用毒品案件，經法院
    裁定送觀察、勒戒後，認有繼續施用毒品之傾向，經檢察官
    聲請簡易判決處刑，由臺灣士林地方法院以89年簡字第1143
    號刑事判決判處有期徒刑5 月確定及強制戒治，於90年11
    月12日強制戒治交付保護管束期滿執行完畢；於93年再因施
    用毒品案件，經同法院以93年度訴字第214 號判決處應執行
    有期徒刑1 年4 月確定；復因竊盜案件，經同法院以93年度
    易字第401 號判決處有期徒刑2 年6 月確定，上開案件合併
    執行並經減刑後，甫於96年8 月25日縮刑期滿執行完畢。詎
    其仍不知悔改，於前案觀察、勒戒及強制戒治執行完畢釋放
    後5 年內再犯施用毒品罪，經法院判決有罪確定後，又基於
    施用第1 級毒品海洛因、第2 級毒品甲基安非他命之犯意，
    分別於98年11月10日21時許為警採尿往前回溯120 小時內之
    某時，在不詳處所，以不詳方式，施用第1 級毒品海洛因；
    於98年11月10日，在臺北縣淡水鎮頂田寮17號3 樓住處，以
    玻璃球燒烤之方式，施用第2 級毒品甲基安非他命。嗣於98
    年11月10日18時許，甲○○在上址住處，為警持搜索票查獲
    ，並當場扣得第1 級毒品海洛因2 包（總毛重1.035 公克，
    驗餘總淨重0.633公克）、第2級毒品甲基安非他命1包（毛
    重0.281公克，驗餘淨重0.0808公克）、吸食器1組、針筒3
    支、葡萄糖2包、分裝袋1包。被告於警詢、偵查，以及於原
    審調查及審理時，對於上開犯行均坦承不諱，並自白其用葡
    萄糖稀釋海洛因後，以注射針筒注射之方式，在臺北縣淡水
    鎮頂田寮住處，施用第一級毒品海洛因1次。另將甲基安非
    他命置入玻璃球燒烤後，以吸食器吸食之方式，施用第二級
    毒品甲基安非他命1次。且被告於98年11月10日為警採集之
    尿液檢體（編號K0000000），經鑑驗呈嗎啡及甲基安非他命
    陽性反應，此有臺灣檢驗科技股份有限公司98年11月27日濫
    用藥物檢驗報告及臺北縣政府警察局查獲毒品案件尿液檢體
    監管紀錄表各1紙，證明被告確有施用第1級毒品海洛因及第
    2級毒品甲基安非他命之事實。另扣案之毒品，經鑑驗結果
    ，呈海洛因、甲基安非他命反應，亦有交通部民用航空局航
    空醫務中心98年11月30日航藥鑑字第0986016、0000000號毒
    品鑑定書2紙，足以佐證被告施用第1級毒品海洛因及第2級
    毒品甲基安非他命之事實。因認本件事證明確，被告犯行至
    堪認定，核認被告所為，分別係犯毒品危害防制條例第10條
    第1項之施用第1級毒品、同條第2項之施用第2級毒品之罪。
    其施用前後持有第一、二級毒品之低度行為，應為施用第一
    、二級毒品之高度行為所吸收，不另論罪。其所犯施用第1
    級、第2級毒品罪，犯意各別，行為互殊，應分論併罰。又
    被告曾受有期徒刑執行完畢，有刑案資料查註紀錄表附卷可
    稽，其於5年內故意再犯本件有期徒刑以上之各罪，均為累
    犯，應各依刑法第47條第1項規定加重其刑。並審酌被告前
    有施用毒品前科，因經商失敗及損友之影響，再犯本件之犯
    行，認其戒除毒癮之意志不堅，易受外界引誘，惟念及其犯
    後業已坦承犯行，態度甚佳，及施用毒品僅戕害己身之健康
    ，對社會尚未造成實質之危害，暨犯罪時所受之刺激、其品
    性、生活狀況、智識程度等一切情狀，分別就其施用第一級
    毒品部分，量處有期徒刑七月，另就施用第二級毒品部分，
    量處有期徒刑三月，並定其應執行刑為有期徒刑8月。至扣
    案之第1級毒品海洛因2包（總毛重1. 035公克，驗餘總淨重
    0.633公克）、第2級毒品甲基安非他命1包（毛重0.281公克
    ，驗餘淨重0.0808公克），均依毒品危害防制條例第18條第
    1項前段規定宣告沒收銷燬之；另扣案之吸食器1組、針筒3
    支、葡萄糖2包、分裝袋1包，為被告所有供施用毒品犯罪所
    用之物，則依刑法第38條第1項第2款、第3項規定宣告沒收
    。本院經核原審已詳敘認定事實所憑證據、認定理由及量刑
    依據。從形式上觀察，原判決並無認定事實錯誤、量刑瑕疵
    或違背法令之情形。
四、被告提起上訴，上訴理由略稱原審並未斟酌其犯後態度，量
    刑過重云云。然按刑事審判旨在實現刑罰權之分配之正義，
    故法院對有罪被告之科刑，應符合罪刑相當之原則，使輕重
    得宜，罰當其罪，以契合社會之法律感情，此所以刑法第57
    條明定科刑時應審酌一切情狀，尤應注意該條所列10款事項
    以為科刑輕重之標準，俾使法院就個案之量刑，能斟酌至當
    。而「量刑輕重係屬事實審法院得依職權自由裁量之事項，
    苟已斟酌刑法第57條各款所列情狀而未逾越法定刑度，不得
    遽指為違法」（最高法院72年度臺上字第6696號判例參照）
    。被告上揭上訴理由並未具體指述原審有何認事用法之違誤
    。而原審於量刑時就認定被告犯罪之理由及過程詳為審酌並
    敘明理由在案，核無認事用法之違誤，或量刑刑度有何違法
    或不當情事。綜上，被告上訴意旨並未具體指摘原審判決關
    於認定事實、適用法律及量刑等事項，究竟有何違法或不當
    之具體情形。依上開說明，本件被告上訴顯無具體理由而不
    合法定程式應予駁回，並不經言詞辯論為之。
五、據上論斷，依刑事訴訟法第367 條前段、第372 條，判決如
    主文。
中    華    民    國    99    年    4     月    15    日
                  刑事第九庭審判長法  官  陳貽男
                                  法  官  楊炳禎
                                  法  官  周盈文
以上正本證明與原本無異。
施用第一級毒品部分如不服本判決，應於收受送達後10日內向本
院提出上訴書狀，其未敘述上訴之理由者並得於提起上訴後10日
內向本院補提理由書（均須按他造當事人之人數附繕本）「切勿
逕送上級法院」。
其餘部分不得上訴
                                  書記官  張郁琳
中    華    民    國    99    年    4     月    15    日

司法院資訊處製作；財團法人民間司法改革基金會備份。
